臺灣彰化地方法院刑事判決　　　　　　　　　　　　九十三年度訴字第一四四三號
　　公　訴　人　臺灣彰化地方法院檢察署檢察官
　　被　　　告　戊○○
　　　　　　　　丙○○○
　　　　　　　　乙○○
右列被告等因常業詐欺等案件，經檢察官提起公訴（九十三年度偵字第六八六二號、
第六八六三號、第六九四四號），於本院準備程序中，被告等就被訴事實為有罪之陳
述，經本院合議庭裁定改依簡式審判程序審理，並判決如左：
    主  文
戊○○幫助意圖為自己不法之所有，以詐術使人將本人之物交付為常業，處有期徒刑
柒月。緩刑參年。因犯罪所得財物新台幣貳仟元沒收，如全部或一部不能沒收時，以
其財產抵償之。
丙○○○連續幫助意圖為自己不法之所有，以詐術使人將本人之物交付為常業，處有
期徒刑捌月。因犯罪所得財物新台幣壹萬元沒收，如全部或一部不能沒收時，以其財
產抵償之。
乙○○連續幫助意圖為自己不法之所有，以詐術使人將本人之物交付為常業，處有期
徒刑玖月。緩刑參年。因犯罪所得財物新台幣陸仟伍佰元沒收，如全部或一部不能沒
收時，以其財產抵償之。
    事  實
一、戊○○、丙○○○因財務狀況欠佳，缺錢使用，分別於民國九十三年三月二十九
    日、六月二日前某日（起訴書皆載為六月某日），見自由時報刊登收購金融機構
    存摺廣告，以廣告上刊登之電話與真實姓名年籍不詳綽號「阿明」（另一綽號為
    「兄仔」）之成年男子聯絡，其中戊○○與「阿明」約定在彰化縣和美鎮圖書館
    隔壁會面；丙○○○則與「阿明」約定在臺中市第一廣場會面，並告知友人乙○○上情經乙○○允諾販售其摺戶後即邀同乙○○一同前往，到達後，經「阿明」
    告知可藉由出售金融機關帳戶換取現金花用，為圖不法利益，於已預見欲購買他
    人帳戶使用者，其目的係欲利用該人頭帳戶提領帳戶內之匯入款項，且因該帳戶
    所有人名義與實際使用人不同，而可藉此躲避犯罪偵查機關追查，並可供「阿明
    」所參與之犯罪集團作為掩飾常業詐欺等重大犯罪所得財物之用，詎仍於不違背
    其等本意之下，基於幫助該犯罪集團成員犯常業詐欺罪行之不確定故意，並基於
    掩飾他人即該犯罪集團成員重大犯罪所得財物之犯意，分別為下列犯行：
（一）戊○○於九十三年三月二十九日，在中國信託商業銀行彰化分行申請開戶後，
      旋即在彰化縣和美鎮全家福鞋店前，將帳號000000000000號帳戶
      之存摺及提款卡（並告知密碼），以新台幣（下同）二千元之代價，販賣與「
      阿明」所參與之詐欺犯罪集團，並收取二千元之不法款項。
（二）丙○○○基於幫助常業詐欺及掩飾該犯罪集團成員重大犯罪所得財物之概括犯
      意，於九十三年六月二日前某日，在臺中市第一廣場前，獨自先將彰化光復郵
      局局號0000000號帳號0000000號帳戶之存摺、提款卡（並告知
      密碼）及印章，以五千元之代價，販賣與「阿明」所參與之詐欺犯罪集團，並
收取五千元之不法款項。
（三）丙○○○隨即與乙○○基於販售乙○○帳戶掩飾該犯罪集團成員重大犯罪所得
      財物之共同犯意聯絡，及各基於幫助常業詐欺之犯意，於同時、地，先由乙○○將彰化大竹郵局局號○○八一二一號帳號0000000號帳戶之存摺、提
      款卡（並告知密碼）及印章交與丙○○○，由丙○○○以五千元之代價，販賣
      與「阿明」所參與之詐欺犯罪集團而交付之，並收取五千元之不法款項，自己
      抽取一千元所得後，餘四千元轉交與乙○○。
（四）乙○○食髓知味後，復承接前開幫助常業詐欺及掩飾該犯罪集團成員重大犯罪
      所得財物之概括犯意，於九十三年六月二日，在中國信託商業銀行彰化分行申
      請開戶後，旋即在臺中市第一廣場前，將帳號000000000000號帳
      戶之存摺、提款卡（並告知密碼）及印章，以一千五百元之代價，販賣與「阿
      明」所參與之詐欺犯罪集團，並收取一千五百元之不法款項。
    而以此等方式幫助該不詳犯罪集團從事常業詐欺之不法犯行，並掩飾該犯罪集團
    因常業詐欺犯罪所得財物。其後該不詳犯罪集團人員旋即基於常業詐欺之犯意，
    偽以中國信託企業主及個人信用貸款名義，於附表所示被害時間詐財，使被害人
    陷於錯誤，分別匯款至上開帳戶內，再由各該犯罪集團人員將款項領出，而賴以
    維生，恃以為業，被害人事後未獲通知核撥款項始知受騙（被害時間、被害人、
    被害經過、匯入帳戶及被害金額皆詳如附表所示）。
二、案經彰化縣警察局彰化分局報告臺灣彰化地方法院檢察署檢察官偵查起訴。
    理  由
一、被告戊○○、丙○○○、乙○○於準備程序中，就右揭犯罪事實為有罪之陳述，
    且所犯係死刑、無期徒刑、最輕本刑為三年以上有期徒刑以外之罪，經本院合議
    庭依刑事訴訟法第二百七十三條之一第一項之規定，裁定由法官一人獨任進行簡
    式審判程序，合此敘明。
二、右揭犯罪事實，迭據被告戊○○、丙○○○、乙○○於本院行準備程序及審理時
    供承不諱，並據被害人丁○○、甲○○、己○○於警詢指述被害情節明確，復有
    該姓名年籍不詳綽號「阿明」（另一綽號為「兄仔」）之成年男子所參與之犯罪
    集團用以詐騙不特定人而散發載有中國信託企業主及個人信用貸款字樣之宣傳單
    影本乙紙、丁○○、甲○○、己○○受騙後匯款之郵政國內匯款執據、中國信託
    交易明細、郵政跨行匯款申請書、中華郵政股份有限公司彰化郵局九十三年六月
  二十八日彰營字第九三五一○○一一二二號函、彰化郵局九十三年六月十八日彰
    營字第九三五一○○一一一一號函、中國信託商業銀行九十三年六月二十五日中
    信銀彰化字第九三○四二八二○○五一號函、九十三年七月五日中信銀彰化字第
    九三○四二八二○○五三號及上開函文檢送之開戶、交易往來明細等相關資料等
    存卷可資佐證。另觀諸上揭被告戊○○等三人帳戶內之資金存提紀錄，多次單筆
    匯入數千元至數萬元不等之金額後，旋於同日即提領至僅剩數十元或數百元之異
    常情形，顯然該等帳戶確係供作犯罪集團提領詐騙所得之用無訛。又該不詳犯罪
    集團之詐財方式係以散發載有中國信託企業主及個人信用貸款字樣之宣傳單為之
    ，其詐騙對象係不特定之多數人，以前開帳戶之匯款人各匯入數萬元不等之金額
    計算，其詐欺犯罪所得甚為可觀，應可認定該犯罪集團即有賴此詐欺取財犯罪為
    常業之主觀犯意及客觀犯行甚明。再衡諸常情，任何人均可辦理金融機構存摺使
    用，如無正當理由，實無借用他人存摺使用之理，而金融機構存摺亦事關個人財
    產權益之保障，其專有性甚高，除非本人或與本人有親密關係者，難認有何理由
    可自由流通使用該存摺，且該等專有物品如落入不明人士手中，而未指定限供正
    常用途，極易被利用為與財產有關之犯罪工具，此為吾人依一般生活認知所易於
    體察之常識，是被告戊○○等三人可預見金融機構存摺等物提供他人使用，將幫
    助他人實施常業詐欺犯罪，其等竟將如事實欄所示之金融機構帳戶存摺、提款卡
    及印章交付他人使用，其等顯具縱有人以該金融機構帳戶實施常業詐欺犯罪亦不
    違背其本意之幫助意思自明。又按金融帳戶為個人理財工具，而申請開設金融帳
    戶並無任何特殊之限制，一般民眾皆可以存入最低開戶金額之方式申請之，且一
    個人可以在不同之金融機構申請多數之存款帳戶使用，此乃眾所週知之事實。則
    依一般人之社會生活經驗，如有陌生人不以自己名義申請開戶，反而使用他人開
    戶之金融機構帳戶供己使用，衡情應對於該帳戶之是否合法使用乙節，當有合理
    之懷疑。而有犯罪意圖者，非有正當理由，竟使用他人提供帳戶，客觀上自可預
    見其目的係供為某筆資金之存入，後再行領出之用，且該筆資金之存入及提領過
    程係有意隱瞞其流程及行為人身分曝光之用意，一般人本於一般認知能力均易於
    瞭解，則被告戊○○等三人於提供帳戶予他人使用時，應可預見使用人可能將其
    等提供之帳戶用於掩飾因犯罪所匯入之款項，而不違反其等本意，亦屬無疑。綜
    上所述，本案事證已臻明確，被告戊○○、丙○○○、乙○○右揭犯行，均堪以
    認定。
三、按前揭姓名年籍不詳綽號「阿明」之成年男子參與之常業詐騙集團，基於為自己
    不法所有之犯意，以附表所示之方式，使被害人陷於錯誤，而將本人之財物交付
    ，其等所為，係犯刑法第三百四十條之常業詐欺取財罪。被告戊○○、丙○○○
    、乙○○既預見真實姓名、年籍不詳綽號「阿明」之成年男子，收購其等上開帳
    戶，可能供為常業詐欺犯罪被害人匯款之用，並作為掩飾「阿明」參與之詐騙集
    團犯罪所得款項之用，而該詐騙集團嗣後利用前開帳戶，實施常業詐欺犯罪，並
    藉該等帳戶掩飾犯罪所得款項，又不違被告戊○○等三人本意；再常業詐欺罪，
    係屬洗錢防制法第三條第一項第五款所稱之重大犯罪；而被告戊○○等三人僅提
    供存摺、提款卡（並告知密碼）、印章予常業詐欺集團供詐騙被害人匯款使用，
    並未參與常業詐欺取財之行為，其等顯係以幫助之意思，參與常業詐欺取財構成
    要件以外之行為，為幫助犯，是核被告戊○○、丙○○○、乙○○所為，各係犯
    刑法第三十條第一項、第三百四十條之幫助常業詐欺罪，及洗錢防制法第二條第
    二款之掩飾因他人重大犯罪所得財物之洗錢罪，應依同法第九條第二項處罰。又
    按基於概括犯意，多次幫助正犯犯罪者，屬連續幫助，而以一次幫助行為，幫助
    正犯連續犯罪者，則屬幫助連續（最高法院八十七年度台上字第三八六五號判決
    參照）。本件被告丙○○○先後二次提供其及被告乙○○郵局存摺、提款卡及印
    章；被告乙○○先後二次提供其郵局及銀行存摺、提款卡及印章幫助他人犯常業
    詐欺罪及為他人洗錢之行為，皆係時間緊接，復係觸犯同一罪名，應皆依連續犯
    ，分別論以連續幫助常業詐欺罪及連續掩飾因他人重大犯罪所得財物之洗錢罪之
    一罪，並加重其刑。另被告戊○○等三人所犯上開幫助常業詐欺及洗錢二罪，係
    一行為觸犯二罪名，應依想像競合犯從較重之幫助常業詐欺罪處斷。另就被告乙○○販售郵局帳戶之洗錢犯行，被告丙○○○於見自由時報刊登收購金融機構存
    摺廣告，與「阿明」約定在臺中市第一廣場會面後，即告知被告乙○○上情，經
    被告乙○○允諾販售其帳戶後即邀同被告乙○○一同前往，到達後，被告乙○○
    即將其彰化大竹郵局帳戶之存摺、提款卡（並告知密碼）及印章交與被告丙○○○，由被告丙○○○以五千元之代價，販賣與「阿明」，並收取五千元之不法款
    項，自己抽取一千元所得後，餘四千元轉交與被告乙○○等情，業據被告丙○○○、乙○○於本院行準備程序時供述在卷，互核相符，則被告丙○○○、乙○○
    就被告乙○○販賣其郵局帳戶之洗錢犯行，顯有犯意之聯絡及行為之分擔，皆為
    共同正犯，公訴人漏未敘及被告丙○○○就被告乙○○販售其郵局帳戶之洗錢犯
    行，亦有共犯關係，而與被告丙○○○自己販售郵局帳戶之幫助常業詐欺及洗錢
    行為，復有連續犯之裁判上一罪關係，容有未洽，惟此部分為起訴效力所及，基
    於審判不可分原則，本院自應併予審酌。再被告丙○○○、乙○○前開連續二次
    幫助常業詐欺犯行，應加重其刑，被告戊○○、丙○○○、乙○○幫助犯行，則
    應依常業詐欺罪正犯之刑減輕之，被告丙○○○、乙○○部分，依刑法第七十一
    條第一項之規定，先加後減之。爰審酌被告戊○○等三人犯罪之動機僅在圖得微
    薄利益，然其出售帳戶供他人逃避犯罪之查緝，嚴重破壞社會治安及有礙金融秩
    序，助長犯罪歪風，並增加追緝犯罪之困難，原不宜輕縱，以維社會治安，姑念
    其素行尚可，本身所得財物尚微、販售帳戶之次數、所得款項、被害人受騙之金
    額等一切情狀，分別量處如主文所示之刑，以資懲儆。第查：被告戊○○、乙○○皆未曾受有期徒刑以上刑之宣告，此有臺灣高等法院被告全國前案紀錄表二份
    在卷可稽，其二人經此教訓，應知警惕而無再犯之虞，且其等係基於社會經濟弱
    者，因財務狀況欠佳，缺錢使用，始罹本件犯行，犯後主動配合偵查，深表悔意
    ，本院認所宣告之刑，認以暫不執行為適當，皆併予宣告緩刑三年，以勵自新。
    又犯洗錢防制法第九條之罪者，其因犯罪所得之財物，除應發還被害人或第三人
    者外，不問屬於犯人與否，沒收之，如全部或一部不能沒收時，追徵其價額或以
    其財產抵償之（最高法院九十二年度台上字第一六二九號判決參照）；所謂因犯
    罪所得之財物，包括犯罪所得之報酬在內，洗錢防制法第十二條第一項、第四條
    第二款分別定有明文；另按沒收為從刑之一種，依主從不可分之原則，應附隨緊
    接於主刑之下而同時宣告；又共同正犯因相互間利用他人之行為，以遂行其犯意
    之實現，本於責任共同之原則，有關沒收部分，對於共犯間供犯罪所用之物，自
    均應為沒收之諭知（最高法院九十一年度台上字第五五八三號判決參照）。本件
    被告戊○○等三人因提供上開存摺、提款卡及印章，為他人洗錢，其中被告戊○○得款二千元，被告丙○○○販售自己郵局帳戶得款五千元，與被告乙○○共同
    販售被告乙○○郵局帳戶，二人分別得款一千元、四千元，被告乙○○另販售銀
    行帳戶得款一千五百元，業據被告戊○○等三人於本院行準備程序時供述甚明，
    則被告戊○○得款二千元；被告丙○○○獨自洗錢犯行，得款五千元，與共犯即
    被告乙○○共同販售被告乙○○郵局帳戶之洗錢犯行，其二人共同得款五千元，
    總計得款一萬元；被告乙○○上開與共犯即被告丙○○○共同販售其郵局帳戶之
    洗錢犯行，共同得款五千元，另其販售銀行帳戶之洗錢犯行，得款一千五百元，
    總計得款六千五百元，此為其等因犯洗錢罪所得財物，應依洗錢防制法第十二條
    第一項規定，併予宣告沒收之，如全部或一部不能沒收時，以其財產抵償之。
據上論斷，應依刑事訴訟法第二百七十三條之一第一項、第二百九十九條第一項前段
，洗錢防制法第九條第二項、第十二條第一項，刑法第二十八條、第五十六條、第十
一條前段、第三十條第一項前段、第二項、第三百四十條、第五十五條、第七十四條
第一款，判決如主文。
本案經檢察官李毓珮到庭執行職務。
中      華      民      國      九十三      年      十二    月    八    日
                                臺灣彰化地方法院刑事第三庭
                                    法      官  游  秀  雯
右正本證明與原本無異。
如不服本判決，應於判決送達後十日內，向本院提出上訴狀（須附繕本）。
告訴人或被害人對於判決如有不服具備理由請求檢察官上訴者，其上訴期間之計算係
以檢察官收受判決正本之日期為準。
                                    法院書記官  黃  幼  華
中      華      民      國      九十三      年     十二   月    十四    日
附錄本案論罪科刑法條全文：
刑法第三百四十條
以犯第三百三十九條之罪為常業者，處一年以上七年以下有期徒刑，得併科五萬元以
下罰金。
洗錢防制法第九條
犯第二條第一款之罪者，處五年以下有期徒刑，得併科新臺幣三百萬元以下罰金。
犯第二條第二款之罪者，處七年以下有期徒刑，得併科新臺幣五百萬元以下罰金。
以犯前二項之罪為常業者，處三年以上十年以下有期徒刑，得併科新臺幣一百萬元以
上一千萬元以下罰金。
法人之代表人、法人或自然人之代理人、受雇人或其他從業人員，因執行業務犯前三
項之罪者，除處罰行為人外，對該法人或自然人並科以各該項所定之罰金。但法人之
代表人或自然人對於犯罪之發生，已盡力監督或為防止行為者，不在此限。
犯前四項之罪，於犯罪後六個月內自首者，免除其刑；逾六個月者，減輕或免除其刑
；在偵查或審判中自白者，減輕其刑。
附表：
┌──┬──────┬───┬─────────────┬──────┐
│編號│被害時間    │被害人│被害經過及匯入帳戶        │被害金額    │
├──┼──────┼───┼─────────────┼──────┤
│一  │九十三年六月│丁○○│丁○○接獲載明中國信託企業│一萬八千六百│
│    │七日        │      │主及個人信用貸款字樣之傳單│二十元。    │
│    │            │      │，依傳單上之電話與自稱「陳│            │
│    │            │      │莉娟」之女子聯絡後，「陳莉│            │
│    │            │      │娟」告知須先繳納手續費，因│            │
│    │            │      │而受騙，依指示在新竹市武昌│            │
│    │            │      │街八一號武昌郵局，匯出款項│    │
│    │            │      │至乙○○前開郵局帳戶。    │            │
├──┼──────┼───┼─────────────┼──────┤
│二  │九十三年六月│甲○○│甲○○接獲載明上開字樣之傳│分二次匯出，│
│    │八日        │      │單，依傳單上之電話與自稱「│金額分別為七│
│    │            │      │陳莉娟」之女子聯絡後，「陳│萬六千八百元│
│    │            │      │莉娟」告知須先繳納保證金、│及六萬四千元│
│    │            │      │利息、稅金，因而受騙，依指│，總計十四萬│
│    │            │      │示在新竹市○○街八一號武昌│零八百元。  │
│    │            │      │郵局，匯出款項至丙○○○前│            │
│    │            │      │開郵局帳戶。              │            │
├──┼──────┼───┼─────────────┼──────┤
│三  │九十三年六月│己○○│己○○接獲載明上開字樣之傳│六萬六千八百│
│    │十一日      │      │單，依傳單上之電話與自稱「│元匯入戊○○│
│    │            │      │莊麗玲」之女子聯絡後，「莊│帳戶內；五萬│
│    │            │      │麗玲」告知須先繳納信用貸款│七千九百二十│
│    │            │      │保險費，因而受騙，依指示在│元匯入乙○○│
│    │            │      │臺北縣新店市○○路五九號便│帳戶內。    │
│    │            │      │利商店之自動付款機，以轉帳│            │
│    │            │      │匯款之方式，匯出款項至曾明│            │
│    │            │      │斌及乙○○前開中國信託商業│            │
│    │            │      │銀行帳戶。                │            │
└──┴──────┴───┴─────────────┴──────┘
